---
title: "Exercício 8"
author: "Lucas Santos Leal de Albuquerque"
output: github_document
---

```{r setup, include=FALSE}
knitr::opts_chunk$set(echo = TRUE, warning = F, message = F)
```

### Continuaremos com a utilização dos dados do ESEB2018. Carregue o banco da mesma forma que nos exercicios anteriores

```{r}
library(tidyverse)
library(haven)
library(scales)
library(dotwhisker)

link <- "https://github.com/MartinsRodrigo/Analise-de-dados/blob/master/04622.sav?raw=true"

download.file(link, "04622.sav", mode = "wb")

banco <- read_spss("04622.sav") 

banco <- banco %>%
  mutate(D2_SEXO = as_factor(D2_SEXO),
         D10 = as_factor(D10)) %>%
  filter(Q1607 < 11)
```

### Começaremos a utilizar no modelo de regressão variáveis qualitativas/categóricas. A primeira delas é sexo (D2_SEXO). Represente esta variável graficamente.
```{r}
ggplot(banco, aes(D2_SEXO,..count../sum(..count..) )) + geom_bar()
```


### Represente graficamente a associação entre sexo e nota atribuida a Bolsonaro (Q1607)
```{r}
ggplot(banco, aes(x = Q1607, fill = D2_SEXO)) + geom_density()
```



### Teste a associação entre sexo e aprovação de Bolsonaro. Qual é sua conclusão?

#### O teste T tem como objetivo verificar se a diferença da média da nota atribuida a Jair Bolsonaro por homens e mulheres é estatisticamente diferente. O resultado mostra que a média do grupo masculino (6.02) é estatísticamente da média do grupo feminino (5.06), a nível de 99% de certeza.
```{r}
t.test(Q1607~D2_SEXO, data = banco)
```



### Faça uma regressão bivariada com estas duas variáveis, verificando em que medida sexo explica a nota atribuida a Bolsonaro. Interprete o resultado da regressão (o $\beta$, o $\alpha$, p-valores e medidas de desempenho do modelo)

#### Os resultados indicam que a nota média atribuída a Jair Bolsonaro por respondentes do sexo masculino é de 6.02, categoria utilizada como padrão para a regressão. O beta da variável de gênero feminino foi de -0.95, significativo ao nível de 95% (suficiente para a rejeição da hipótese nula de que o coeficiente tem valor zero) indicando que em média mulheres atribuem -0.95 menor que homens. O R2 do modelo é baixo (1%), indicando baixa capacidade explicativa da variável D3_SExO.

```{r}
summary(reg_1 <- lm(Q1607~D2_SEXO, banco))
```


### Outra variável categórica bastante presente no debate sobre voto na última eleição é religião (D10). Represente esta variável graficamente.
```{r}
ggplot(banco, aes(..count.., D10)) + geom_bar()

```


### Crie no banco de dados uma variável de religião modificada chamada `religiao` com as categorias "Evangélica", "Católica", "Não tem religião", e agregue todas as outras na categoria "Outras".

```{r}
Outras <- levels(banco$D10)[-c(3,5,13)]

banco <- banco %>%
  mutate(religiao = case_when(D10 %in% Outras ~ "Outras",
                              D10 == "Católica" ~ "Católica",
                              D10 == "Evangélica" ~ "Evangélica",
                              D10 == "Não tem religião" ~ "Não tem religião"))


ggplot(banco, aes(religiao, ..count../sum(..count..) )) +
  geom_bar() +
  scale_y_continuous(labels = percent)
```

### Represente graficamente a associação entre religiao e nota atribuida a Bolsonaro 
```{r}
ggplot(banco, aes(x = Q1607, fill = religiao)) + geom_density()

```


### Para fazer o teste estatistico da associação entre as variáveis, não podemos usar o teste-t pois neste caso a variável categórica possui diversos níveis. O adequado é utilizar o teste de ANOVA ou o teste de Kruskal. Abaixo ilustramos como fazer esse teste. O Kruskal-test indica se há diferença entre alguma das categorias da variável e a variável contínua, mas não especifica como as diferentes categorias se diferenciam. Isso pode ser obtido com o teste de Wilcox, que compara os agrupamentos par a par. Como você interpreta esse resultado?


#### O teste de Kruskal indica que há diferença na média em pelo menos uma das categorias, dada pelo p-valor significativo que permite descartar a hipótese nula de todas as médias são iguais. O teste de wilcox verifica a diferença estatística entre as categorias, o resultado indica que as categorias são diferentes entre si, menos na comparação entre a categoria outras e não tem religião.

```{r}
kruskal.test(Q1607 ~ religiao, data = banco)

pairwise.wilcox.test(banco$Q1607, banco$religiao,
                     p.adjust.method = "BH")
```

### Faça uma regressão linear para verificar em que medida religião explica a avaliação de Bolsonaro. Interprete o resultado da regressão (cada um dos $\beta$s, o $\alpha$, p-valores e medidas de desempenho do modelo)
#### O modelo considera a variável católigo como padrão. O intercepto indica que católicos atribuem em média nota 5.44 a Jair Bolsonaro. A categoria religião evangélica teve coeficiente de 0.81, indicando que evangélicos atribuem em média nota 0.81 maior que os católicos, com p-valor significativo ao nível de 95%. Já respondentes sem religião atribuem nota menor em 0.63 do que a categoria padrão. Por fim, a categoria que agrega as demais religiões teve nota menor em 1.3 do que os católicos.


```{r}
summary(lm(Q1607~religiao, data = banco))
```


### Faça uma regressao linear avaliando ao mesmo tempo em que medida religiao e sexo explicam a avaliacao de Bolsonaro. Interprete o resultado de cada um dos coeficientes a partir da representação gráfica destes.

#### 
```{r}
reg_3 <- lm(Q1607~D2_SEXO + religiao, data = banco)
dwplot(reg_3)

```
