---
title: "Exercicio 7"
author: "Lucas Santos Leal de Albuquerque"
output: github_document
---

```{r setup, include=FALSE}
options(scipen=999)
knitr::opts_chunk$set(echo = TRUE, message = F, warning = F)
library(car)
require(haven)
require(tidyverse)
#install.packages('psych')
#Url <- 'https://github.com/MartinsRodrigo/Analise-de-dados/raw/master/04622.sav'
banco <- read_sav('C:\\Users\\Lucas Albuquerque\\Downloads\\04622.sav') %>%
  mutate(Q1607 = as.numeric(Q1607),
         D9 = as.numeric(D9),
         D3_ESCOLA = as.numeric(D3_ESCOLA),
         Q1501 = as.numeric(Q1501),
         Q18 = as.numeric(Q18)) %>%
  filter(Q1607 <= 10 &
           D9 != 9999998 & D9 != 9999999 &
           Q1501 <= 10 &
           Q18 <= 10) %>%
  dplyr::select(Q1607, D1A_ID, D3_ESCOLA,D9, Q1501, Q18)


glimpse(banco)



```


### No exercício anterior foram feitos alguns modelos bivariados. Agora faça uma regressão multivariada mostrando como a nota atribuída a Jair Bolsonaro (variável Q1607) pode ser explicada pelas variáveis idade (D1A_ID), educação (D3_ESCOLA), renda (D9), nota atribuída ao PT (Q1501) e auto-atribuição ideológica (Q18) dos respondentes. Interprete o resultado a partir das informações dadas pelo sumário da regressão.

#### Os resultados da regressão múltipla indicaram coeficientes significativos para três variáveis, possibilitando a exclusão da hipótese de que seus efeitos sejam nulos. A variável D1A_ID obteve um coeficiente de 0,005, para cada aumento de uma unidade na idade. No entanto o p-valor não significativo impossibilita a rejeição da hipótese de que o coeficiente seja diferente de zero. A escolaridade (D3_ESCOLA) teve efeito negativo, ou seja, para cada ano adicional de educação, a nota atribuída ao político Jair Bolsonaro é reduzida em 0,15. A variável D9 teve impacto negativo de 0,06 na nota ao político para cada variação de 1% no nível de renda. A nota ao PT (Q1501) teve impacto negativo de 0,41. Por fim, a escala ideológica (Q18) teve coeficiente de 0,31, indicando que quanto mais à direita na escala ideológica, maior a nota atribuída a Jair Bolsonaro. O modelo, embora inclua diversas variáveis, tem baixa capacidade explicativa mediana (28,3%).


```{r}
reg_1 <- lm(Q1607~D1A_ID+D3_ESCOLA+D9+Q1501+Q18, data = banco)
summary(reg_1)

```

### Em que medida os resultados se mantém ou se alteram quando comparados com os resultados do exercício anterior, quando foram utilizadas apenas regressões bivariadas?
#### Para a variável idade (D1A_ID), o resutado foi uma redução no coeficiente de 0,02 para 0,005 na regressão múltipla, neste último caso, o p-valor do coeficiente deixou de ser significativo. O coeficiente da variável de escolaridade teve sua magnitude ampliada de -0,11 para -0,15. A variável renda mudou o sentido do coeficiente, no entanto, ambos coeficientes obtiveram p-valores não significativos. A nota atribuída ao PT teve desempenho semelhante ao caso bivariado, com pequeno aumento na magnitude do coeficiente da regressão múltipla de -0.411 para -0,415. Por fim, a escala ideológica também teve o coeficiente menor na regressão múltipla do que na simples, passando de 0,40 para 0,32, mas mantendo-se significativa. É importante ressaltar que o número de observações entre as regressões bivariadas e a regressão mútlipla não foi o mesmo devido aos filtros utilizados.

### A partir da exposição de gráficos e testes, avalie se o modelo se adequa aos pressupostos que uma regressão linear exige.
#### O teste de Shapiro para a normalidade dos resíduos foi significativo, portato a hipótese nula da normalidade deve ser rejeitada. A hipótese de homoscedasticidade também pode ser rejeitada rejeitada através do teste de Breusch Pagan.

```{r}
require(MASS)
layout(matrix(c(1,2,3,4),2,2))
plot(reg_1)

resid <- studres(reg_1)
shapiro.test(resid) ## normalidade dos resíduos
ncvTest(reg_1) ## heteroscedasticidade

psych::pairs.panels(banco)

```

### Caso algum pressuposto não seja satisfeito, quais são as consequências específicas para o modelo estimado?

#### Na presença de heteroscedasticidade, os estimadores de mínimos quadrados não mais eficientes, embora não viesados. Neste caso, os erros-padrão não são confiáveis, o que pode influenciar a inferência.

### Considerando o 4o hurdle do livro *Fundamentals...*, faça um modelo de regressão extra adicionando uma variável **numérica** que foi omitida do modelo anterior, mas que possa ter relação causal com a variável dependente (e talvez alguma associação com as independentes anteriores). Justifique a variável extra e analise o resultado. 

#### Uma possível variável explicativa é a nota atribuída à Polícia Federal por conta de seu papel na operação Lava Jato. Eleitores alinhados com a operação podem considerar que Jair Bolsonaro seja um bom político por conter em seus discursos a luta contra a corrupção. A regressão mostra que de fato a variável se adequa ao modelo, com coeficiente de 0.24 e p-valor significativo. O R2 do modelo passou de 28% para 30%, indicando uma capacidade explicativa adicionada da segunda regressão.

```{r}
banco_2 <- read_sav('C:\\Users\\Lucas Albuquerque\\Downloads\\04622.sav') %>%
  mutate(Q1607 = as.numeric(Q1607),
         D9 = as.numeric(D9),
         D3_ESCOLA = as.numeric(D3_ESCOLA),
         Q1501 = as.numeric(Q1501),
         Q18 = as.numeric(Q18),
         P1601 = as.numeric(P1601)) %>%
  filter(Q1607 <= 10 &
           D9 != 9999998 & D9 != 9999999 &
           Q1501 <= 10 &
           Q18 <= 10 &
           P1601 <= 10) %>%
  dplyr::select(Q1607, D1A_ID, D3_ESCOLA,D9, Q1501, Q18, P1601)

reg_2 <- lm(Q1607~D1A_ID+D3_ESCOLA+log(D9)+Q1501+Q18 + P1601, data = banco_2)
summary(reg_2)

psych::pairs.panels(banco_2)
```

### Compare o resultado obtido com o modelo e conclusões anteriores.