---
title: "Exercicio 11"
author: "Lucas Santos Leal"
output:
  github_document: default
  html_document:
    df_print: paged
---

```{r setup, include=FALSE}
knitr::opts_chunk$set(echo = TRUE, warning = F, message = F)
options(scipen = 9999)
```


```{r}
library(tidyverse)
library(haven)

link <- "https://github.com/MartinsRodrigo/Analise-de-dados/blob/master/04622.sav?raw=true"

download.file(link, "04622.sav", mode = "wb")

banco <- read_spss("04622.sav") 

banco <- banco %>%
  mutate(D10 = as_factor(D10)) %>%
  filter(Q1607 < 11, 
         Q18 < 11,
         D9 < 9999998,
         Q1501 < 11)


Outras <- levels(banco$D10)[-c(3,5,13)]

banco <- banco %>%
  mutate(religiao = case_when(D10 %in% Outras ~ "Outras",
                              D10 == "Católica" ~ "Católica",
                              D10 == "Evangélica" ~ "Evangélica",
                              D10 == "Não tem religião" ~ "Não tem religião"))
```

### Faça uma regressão linear avaliando em que medida as variáveis independentes utilizadas nos exercícios 7 e 8, idade(D1A_ID), educação (D3_ESCOLA), renda (D9), nota atribuída ao PT (Q1501), auto-atribuição ideológica (Q18), sexo (D2_SEXO) e religião (variável criada no passo anterior) explicam a avaliação de Bolsonaro (Q1607)
```{r}
modelo_1 <- lm(Q1607~D1A_ID+
                 D3_ESCOLA +
                 D9+
                 Q1501+
                 Q18+
                 D2_SEXO +
                 religiao, data = banco)


summary(modelo_1)
```


### Faça o teste de homoscedasticidade do modelo e corrija as estimações dos coeficientes caso seja necessário.

#### A análise gráfica indica a presença de heteroscedasticidade. O gráfico dos resíduos vs valores preditos indica uma relação negativa entre os dois. O gráfico dos resíduos padronizados mostra que há uma relação não linear entre estes e os valores preditos. O teste de Breusch-Pagan corrobora a análise gráfica. O p-valor significativo indica a possibilidade de rejeição da hipótese nula de que a variância é constante ao longo dos valores das variáveis independentes.
```{r}
par(mfrow=c(2,2))
plot(modelo_1)

car::ncvTest(modelo_1)

```
#### Para corrigir as estimativas, utilizarei a abordagem dos Mínimos quadrados factíveis o teste indicou uma estatística T de 0.07 e um p-valor de 0.77, não significativo aos níveis razoáveis de .5 e .1, indicando que o modelo_3 reduziu a heteroscedasticidade.

```{R}
u <- modelo_1$residuals
ln_u2 <- log(u^2)
modelo_u <- lm(ln_u2~D1A_ID+
                 D3_ESCOLA +
                 D9+
                 Q1501+
                 Q18+
                 D2_SEXO +
                 religiao, data = banco)
g <- modelo_u$fitted.values
h <-  exp(g)

modelo_2 <- lm(Q1607~D1A_ID+
                 D3_ESCOLA +
                 D9+
                 Q1501+
                 Q18+
                 D2_SEXO +
                 religiao, weights = 1/h,data = banco)
summary(modelo_2)


car::ncvTest(modelo_2)




par(mfrow = c(1,2))
plot(modelo_1,3)
plot(modelo_2,3)


```

### Avalie a multicolinearidade entre as variáveis

#### O teste de VIF mostra que todas as variáveis incluidas no modelo_1 estão abaixo do limite de 4 no valor do VIF indicando que a colinearidade entre as variáveis é baixa.


```{r}
if(!require(PerformanceAnalytics)){install.packages("PerformanceAnalytics")};require(PerformanceAnalytics)

dat <- banco[c('Q1607', 'D1A_ID', 'D3_ESCOLA', 'D9', 'Q1501','Q18')]

chart.Correlation(dat, method = 'pearson', histogram = TRUE, pch = 10)

olsrr::ols_vif_tol(modelo_1)


```

### Verifique a presença de outilier ou observações influentes no modelo

#### Embora algumas observações chamem atenção, nenhuma está além das linhas tracejadas vermelhas da distância de Cook, não sendo portando influentes de forma diferente das outras. 

```{r}
par(mfrow = c(1,2))
plot(modelo_1, 5)
plot(modelo_2, 5)

```


### Faça a regressao linear sem a observação mais influente e avalie a alteração do resultad


#### De acordo com o gráfico da distância de Cook, deve-se retirar a observação 553. Após a retirada da observação mais influentes, pôde-se observar uma leve aleração nos coeficientes da regressão, mas com efeitos praticamente imperceptíveis. No mesmo sentido, os sinais dos coeficiêntes permaneceu inalterado. 


### A remoção das três variáveis mais influentes causou alterações mais perceptíveis nos coeficientes da regressão, no entando, seus sinais foram mantidos, assim como a proporção dos impactos na variável dependente.

```{r}


modelo_3 <- lm(Q1607~D1A_ID+
                 D9+
                 D3_ESCOLA +
                 Q1501+
                 Q18+
                 D2_SEXO +
                 religiao,data = banco[-553,]) ### modelo sem uma variável

summary(modelo_3)

plot(modelo_3, 4)

modelo_4 <- lm(Q1607~D1A_ID+
                 D9+
                 D3_ESCOLA +
                 Q1501+
                 Q18+
                 D2_SEXO +
                 religiao,data = banco[-c(1442,553,491),])

summary(modelo_4)
plot(modelo_4,4)



```









